【裁判字號】    97,上訴,1049
【裁判日期】    970702
【裁判案由】    違反電信法等
【裁判全文】
臺灣高等法院臺中分院刑事判決        97年度上訴字第1049號
上  訴  人  臺灣彰化地方法院檢察署檢察官
被      告  丙○○
                    號（
上列上訴人因被告違反電信法等案件，不服臺灣彰化地方法院96
年度易字第1522號中華民國97年3月31日第一審判決（起訴案號
：臺灣彰化地方法院檢察署96年度偵字第1578、6408號），提起
上訴，本院判決如下：
    主  文
原判決撤銷。
丙○○犯電信法第五十六條第一項盜用電信設備通信罪，拾陸罪
，皆累犯，各處有期徒刑參月，均減為有期徒刑壹月又拾伍日，
應執行有期徒刑玖月。
其他被訴犯電信法第五十六條第一項盜用電信設備通信罪部分，
無罪。
    事  實
一、丙○○曾因詐欺等案件，經法院處有期徒刑3年確定，於民
    國92年6月18日執行完畢。因其堂兄受僱管理坐落彰化縣員
    林鎮○○段639、640地號土地，得知該土地上之工寮裝設有
    00-0000000號之室內電話，地主申○○未居住該處，因計畫
    盜用該市內電話給汽車修配業者，以騙稱伊係汽車技術訓練
    中心人員，只要繳交一定之金額，保證可獲得汽車檢驗員證
    照之方式詐取財物。計畫擬定後，即先後撥打上開申○○之
    市內電話向附表被害人欄所示之被害人，詐取財物，其撥打
    行詐之日期、撥打之次數、欲詐騙之金額，均如附表日期欄
    、被害人欄、金額欄、撥打次數欄所示。其中丁○○陷於錯
    誤，於96年1月6日下午4時10分許，在臺中縣大里市○○路○
    段152號住處，交付現金新台幣11500元予受丙○○指示前來
    之不知情計程車司機黃志程，黃志程再將現金攜往彰化縣員
    林鎮○○路○段107巷44號交付丙○○。其餘15人接獲電話後
    ，均不相信丙○○之詐術，不予理會，丙○○乃未詐得財物
    。
二、案經丁○○訴由彰化縣警察局移送臺灣彰化地方法院檢察署
    檢察官偵查起訴。
   理  由
一、認定被告上開犯行，所憑之證據及認定之理由：
(一)、被告丙○○於原審法院之自白；於本院則僅承認被害人林品
    部分係其所為。
(二)、告訴人丁○○、被害人申○○、附表所示其餘被害人、證人
    黃志程於警詢、檢察官偵查中之指訴、證述。
(三)、扣案之電話號碼單17紙；被告承認係其所抄寫。
(四)、卷附之扣押筆錄、被害人申○○存摺影本、交通部公路總局
    中部汽車技術訓練中心函、工寮現場照片、通聯調閱查詢單
    。
(五)、被告於本院雖僅承認附表編號15部分之犯行，但被告已於原
    審法院審理時，承認有附表所示之其他犯行。而依各該被害
    人所為陳述，行詐之人均係於電話中騙稱係汽車技術訓練中
    心人員，只要繳交一定之金額，保證可獲得汽車檢驗員證照
    。其行騙之方式相同，可認係同一人所為，足以補強被告於
    原審所為此部分之自白，與事實相符，而可作為認定被告上
    開犯罪事實之證據。被告如附表所示盜用申○○電話，詐欺
    被害人財物之犯行，事證明確，可以認定。被告否認除附表
    編號15以外之犯行，與事實不符，不能採信。
二、論罪科刑之理由：
(一)、被告意圖為自己不法之利益，以有線方式，盜用被害人申○
    ○之電信設備通信，核其所為，係犯電信法第56條第1項之
    罪。被告意圖為自己不法之所有，向附表編號1至14、16所
    示之被害人詐取財物，未至取得財物之結果，核其所為，係
    犯刑法第339條第3項、第1項之詐欺取財未遂罪。附表編號
    15被害人丁○○部分，核犯同法第339條第1項之詐欺取財罪
    ；被告利用不知情之計程車司機詐欺取財，為間接正犯。附
    表編號2部分，撥打3通；編號5部分，撥打4通；編號9部分
    ，撥打10通；編號13、14部分，各撥打2通；編號15部分，
    撥打13通。上開各編號所示2次以上之之盜打電話之行為，
    均係撥打給同一人，且係於密接時間內，在同一處所盜用同
    一門號之電信設備通信，為接續犯，應論以1罪。又行為人
    如係基於一個意思決定所啟動一個複合流程，此一複合的因
    果流程是由數個彼此相互連結，而具有方法目的、原因結果
    或持續複製關係的因果事實所構成。此一行為是一個社會經
    驗認知上的一行為，應認是構成一罪的一行為；不論實行一
    個或數個構成要件，都應只被評價為一罪。本件被告自始計
    畫盜用他人市內電話，撥打給被害人詐財，其所進行之盜用
    他人電話及詐欺犯罪行為，係基於一個意思所啟動，被告盜
    用他人市內電話，以實行詐欺行為，其盜用電信設備與詐欺
    犯行，彼此間相互連結而具有方法目的之持續複製關係，且
    盜用電信設備之行為與詐欺取財之行為，有重合之關係，被
    告盜用他人電話向被害人詐取財物之行為，為一行為，其所
    犯盜用他電信設備罪、詐欺取財罪（或詐欺取財未遂罪），
    應認係以一行為所犯，而依想像競合犯規定，依較重之盜用
    他人電信設備罪處斷。被告所為如附表編號1至16之各該編
    號所示之盜用他人電信設備之犯行（各一編號之多次盜打行
    為，已認定為接續犯），係分別向不同之被害人詐騙財物，
    時間可分，行為亦明顯可別，不能認係接續犯，應予分論併
    罰。被告曾因詐欺等案件，經法院判處有期徒刑3年確定，
    於92年6月18日執行完畢，此有臺灣高等法院被告前案紀錄
    表可按，其受有期徒刑之執行完畢，5年內故意再犯本案有
    期徒刑以上之罪，為累犯，應依刑法第47條第1項規定加重
    其刑。爰審酌被告素行欠佳，假冒證照考試黃牛，惡性不小
    ，到案後尚能坦白認錯，告訴人丁○○與被害人申○○受害
    金額非鉅等一切情狀，各量處如主文所示之刑。被告犯罪時
    間係在96年4月24日以前，合於中華民國96年罪犯減刑條例
    第2條第1項第3款之減刑規定，復無該條例所定不得減刑之
    例外情形，爰依上開規定減其宣告刑1/2，並定其應執行刑
    。扣案之電話號碼單17紙為被告所有，但非違禁物，無諭知
    沒收必要。
三、諭知無罪部分：
(一)、公訴意旨另以：被告自95年5月間起至96年1月間，在彰化縣
    員林鎮○○段639、640地號土地上之工寮盜用申○○上開市
    內電話多次（不包括如附表所示盜打之犯行），認被告尚涉
    犯盜用他人電信設備罪。公訴人認被告尚涉犯上開盜用他人
    電信設備罪嫌，係以被害人申○○之指訴及00-0000000 號
    電話之通聯調閱單為其論據。
(二)、但被告否認有盜打上開電話，而申○○之指訴及00-0000000
    號通聯調閱單，只能證明00-0000000號，有上開被人盜打之
    事實，並不能證明係被告所盜打。被告雖於原審經緝獲後，
    概括承認全部分犯行，但被告於本院已否認有此部分盜打行
    為，而上開申○○之指訴、通聯調閱單又不能證明上開通話
    ，係被告所盜打，本院又查無其他證據足以證明，被告有此
    部分犯行，被告此部分犯行不能證明。公訴人認被告所犯之
    罪，犯意各別，行為有異，應分論併罰，自應為無罪之諭知
    。
四、撤銷原審判決之理由：
(一)、原審有以下之瑕疵：(1)本件被告被訴如理由欄第三段所示之
    事實，並無證據足以證明，原審判決認被告此部分盜用他人
    電信設備之犯行，事證明確，可以認定，認事有誤。(2)另被
    告多次盜用申○○之市內電話，先後分別向附表所示之16位
    被害人行詐，其多次盜用他人電信設備之犯行，並非全部均
    為接續犯關係，原審判決認全部皆有接續犯之關係，而為單
    純一罪，認事用法均嫌有瑕疵。(3)附表編號4被害人辛○○
    部分，其犯罪日期為95年11月29日，原審判決及公訴人均誤
    為同年月14日，原審判決認事亦有未洽。
(二)、檢察官上訴指摘原審判決就附表所示16位被害人之詐欺犯行
    ，未論以數罪，而論處接續犯，認事用法，嫌有未洽。檢察
    官此部分之上訴，為有理由，應由本院將原審判決撤銷改判
    。另上訴人上訴指摘原審認被告盜用他人電信設備罪與詐欺
    罪為一行為，認事有誤。但被告盜用他人電信設備之行為與
    詐欺行為，為同一行為，已如前述，上訴人此部分之上訴，
    不能認有理由。
五、據上論斷，應依刑事訴訟法第369條第1項前段、第364條、
    第301條第1項、第299條第1項前段，電信法第56條第1項，
    刑法第11條、第339條第1項、第3項、第55條、第47條第1項
    、第51條第5款，刑法施行法第1條之1，中華民國96年罪犯
    減刑條例第2條第1項第3款、第7條，判決如主文。
本案經檢察官癸○○到庭執行職務。
中    華    民    國    97    年     7    月     2    日
            刑事第九庭  審判長法  官  陳  筱  珮
                              法  官  康  應  龍
                              法  官  趙  春  碧
上列正本證明與原本無異。
如不服本判決應於收受送達後十日內向本院提出上訴書狀，其未
敘述上訴之理由者並得於提起上訴後十日內向本院補提理由書（
均須按他造當事人之人數附繕本）。
                              書記官  蘇  昭  文
中    華    民    國    97    年     7    月     2    日
附錄：
電信法第56條
意圖為自己或第三人不法之利益，以有線、無線或其他電磁方式
，盜接或盜用他人電信設備通信者，處5年以下有期徒刑，得併
科新台幣150萬元以下罰金。
刑法第339條
意圖為自己或第三人不法之所有，以詐術使人將本人或第三人之
物交付者，處5年以下有期徒刑、拘役或科或併科1千元以下罰金
。
以前項方法得財產上不法之利益或使第三人得之者，亦同。
前二項之未遂犯罰之。
附表
 ┌──┬───────┬────┬────┬─────┐
 │編號│ 日期         │被害人  │金額    │盜打次數  │
 ├──┼───────┼────┼────┼─────┤
 │1   │95年11月14日  │子○○  │2萬元   │  1       │
 ├──┼───────┼────┼────┼─────┤
 │2   │95年11月14日  │丑○○  │2萬元   │  3       │
 ├──┼───────┼────┼────┼─────┤
 │3   │95年11月14日  │庚○○  │2萬元   │  1       │
 ├──┼───────┼────┼────┼─────┤
 │4   │95年11月29日  │辛○○  │1萬元   │  1       │
 ├──┼───────┼────┼────┼─────┤
 │5   │95年11月29日  │未○○  │18000元 │  4       │
 ├──┼───────┼────┼────┼─────┤
 │6   │95年12月18日  │壬○○  │1萬元   │  1       │
 ├──┼───────┼────┼────┼─────┤
 │7   │95年12月18日  │巳○○  │2萬元   │  1       │
 ├──┼───────┼────┼────┼─────┤
 │8   │95年12月20日  │午○○  │2至3萬元│  1       │
 ├──┼───────┼────┼────┼─────┤
 │9   │95年12月22日  │寅○○  │2萬元   │ 10       │
 ├──┼───────┼────┼────┼─────┤
 │10  │95年12月29日  │卯○○  │2萬元   │  1       │
 ├──┼───────┼────┼────┼─────┤
 │11  │95年12月29日  │戊○○  │2萬元   │  1       │
 ├──┼───────┼────┼────┼─────┤
 │12  │95年12月29日  │己○○  │35000元 │  1       │
 ├──┼───────┼────┼────┼─────┤
 │13  │95年12月29日  │辰○○  │18000元 │  2       │
 ├──┼───────┼────┼────┼─────┤
 │14  │95年12月30日  │甲○○  │1萬元   │  2       │
 ├──┼───────┼────┼────┼─────┤
 │15  │96年1月6日    │丁○○  │11500元 │ 13       │
 ├──┼───────┼────┼────┼─────┤
 │16  │96年1月10日   │乙○○  │5萬元   │  1       │
 └──┴───────┴────┴────┴─────┘


司法院資訊處製作；財團法人民間司法改革基金會備份。
